【裁判字號】    89,易,3695
【裁判日期】    900103
【裁判案由】    竊盜等
【裁判全文】
臺灣板橋地方法院刑事判決                        八十九年度易字第三六九五號
    公  訴  人  臺灣板橋地方法院檢察署檢察官
    被      告  己○○
右列被告因竊盜等案件，經檢察官提起公訴（八十九年度偵字第一六六○六號），本
院判決如左：
    主  文
己○○共同連續攜帶兇器竊盜，累犯，處有期徒刑壹年；扣案偽造之「丁○○」身分
證、駕駛執照、行車執照各壹枚（樣式依次如附表編號一、二、三所示）及未扣案之
刻有「台」字樣印章壹枚、刻有梅花圖樣之圖戳壹枚、電腦壹組（含掃描器及印表機
），均沒收。又共同未指定犯人，而向該管公務員誣告犯罪，累犯，處拘役參拾日，
如易科罰金，以佰元折算壹日。
其餘被訴部分無罪。
    事  實
一、己○○前因犯竊盜罪，經台灣台中地方法院於民國八十五年十二月十二日以八十
    五年度易字第五九八三號判處有期徒刑七月，上訴後，復於八十六年三月四日經
    台灣高等法院台中高分院以八十六年度上易字第二四三號判決駁回上訴，同日確
    定，嗣於同年六月十日執行完畢。猶不知悔改，經友人甲○○之提議，己○○竟
    與甲○○、壬○○及綽號「阿龍」之辛○○（以上三人均未據起訴）等四人（以
    下簡稱：渠等四人），共同基於意圖為自已不法所有之（概括）、偽造公印文、
    行使偽造特種文書及誣告之犯意聯絡，而為下列行為：
  (一)、先於八十九年八月二十七日，推由辛○○尋找適當之車輛，於鎖定停放於台北
      縣永和市○○路附近之牌照Ｐ六－九五三二號自用小客車後，由壬○○與甲○○以新台幣（下同）六千元之代價，委託某不知情之徵信社查知該牌照Ｐ六－
      九五三二號自小客車車主丁○○之姓名、年籍及住址等相關資料，繼而由己○○於同年月三十一日晚上某時至次日（八十九年九月一日）上午七時許之間，
      在辛○○位於台北縣永和市○○路五十二號三樓之住處，利用甲○○提供所有
      之電腦一組（含掃描器及印表機〔均未扣案〕），以甲○○之身分證一枚為底
      樣，掃描至電腦內，再將原有之甲○○姓名、出生年月日、核發日期、字號、
      住遷註記、父母及配偶欄內相關之記載刪去，改輸入前開委託徵信社查得之丁○○之身分證字號後，列印出身分證一張，再由甲○○在該身分證之正面、背
      面，以手寫方式記載相關註記等各欄，己○○復以先前於八十九年八月二十七
      日由壬○○所提供之「世界高級工業家事職業學校」畢業紀念冊上尋得該屆畢
      業某同學之照片，剪下後委託不知情之某照相館翻拍之照片一張，黏貼於該列
      印出之「丁○○」該身分證正面，再由壬○○以事先偽刻之有「台」字樣之印
      章及梅花圖樣之圖戳各一枚（該等印章、圖戳係於同年月三十日，先用描圖紙
      畫好後由壬○○及甲○○於同年月三十一日至位於新竹之某不知情之刻印店刻
      成），加蓋在偽造列印出之「丁○○」身分證上，再由己○○附上壬○○所提
      供之護貝膠膜而偽造成「丁○○」之身分證一枚（樣式詳見附表編號一所示）
      ，渠等四人復接續依同一方式，利用甲○○提供之行車執照一枚及壬○○所提
      供之駕駛執照一枚為底樣，偽造「丁○○」之行車執照一枚（樣式詳見附表編
      號二所示）及「丁○○」駕駛執照一枚（樣式詳見附表編號三所示）。
  (二)、另推由辛○○（起訴書誤載為己○○）於同年九月一日凌晨一至三時許（起訴
      書誤載為八十九年八月三十一日），在台北縣永和市○○路四十六號前，以不
      詳之方式，竊取癸○○所有之牌照ＧＷ－七一二二號（起訴書誤載為ＧＷ－七
      一二二七號）自小客車車牌兩面，又推壬○○（起訴書誤載為己○○）於同日
      六時許，在台北縣永和市○○路五十七巷路口，持其所有、在客觀上足以對人
      之生命、身體、安全構成威脅之兇器扳手一支（未扣案），竊取事先鎖定之前
      開丁○○所有牌照Ｐ六－九五三二號自小客車車牌兩面後，再返回前開辛○○
      之住處（起訴書誤載為己○○位於新竹市○○路二一七號三樓之住處）。壬○○則將由其出面承租之牌照ＨＨ－五九六七號自用小客車車牌兩面拆下（該車
      係壬○○於八十九年八月三十一日十四時十分許，以一天二千五百元之代價，
      向位於新竹市○○路○段二三三號由庚○○所開設之「偉倫租車行」承租），
      再裝上甫竊取之丁○○所有牌照Ｐ六–九五三二號車牌兩面，又未免車主丁○○發現車牌遭竊，另將先前竊取牌照ＧＷ－七一二二號車牌兩面裝在丁○○所
      有牌照Ｐ六－九五三二號自小客車前後，以圖掩飾該Ｐ六–九五三二號車牌二
      面遭竊之事實。
  (三)、渠等四人完成上開(一)、(二)之準備後，旋於八十九年九月一日十四時許，推由辛○○（起訴書誤載為己○○與該不詳姓名之人）駕駛懸掛牌照Ｐ六－九五三二
      號車牌之承租ＨＨ–五九六七號自用小客車一輛，至位於台北縣中和市○○路
      ○段二三六號由子○○開設之「雙和當鋪」，向子○○出示前開偽造之「丁○○」身分證、行車執照、駕駛執照各一枚，並訛稱：其為丁○○本人，且該懸
      掛牌照Ｐ六－九五三二號車牌之車輛為其所有，而欲以免押車之方式將該車典
      當等語，而行使之，惟經子○○核對證件後，發現供典當懸掛牌照Ｐ六－九五
      三二號車牌之車身引擎號碼與行車執照上之記載不符，且所持之證件與監理機
      關所核發者亦屬有異，始未得逞，足生損害於戶政機關對於戶籍管理之正確性
      、監理機關對於車籍行照及駕照管理之正確性及丁○○，辛○○見狀即逃離現
      場，子○○隨即報警，並將留置在現場之懸掛牌照Ｐ六－九五三二號車牌一輛
      、鑰匙一串（內包含掛在一起之己○○住處鑰匙）及偽造之「丁○○」身分證
      、行車執照、駕駛執照各一枚，交由台北縣警察局中和分局警員處理。
  (四)、渠等四人因己○○住處鑰匙為子○○取走，恐事跡敗露，竟共同另行起意，推
      由己○○夥同租車之壬○○（起訴書誤載為利用不知情之壬○○申報失竊），
      於八十九年九月一日十五時許，至台北市政府警察局民生東路派出所向不詳姓
      名之警員，謊報稱該車失竊（起訴書誤載為欲報失竊），且未指定犯人，報請
      該管警察機關協助偵查竊盜罪嫌而誣告犯罪。惟該所警員認己○○及壬○○二
      人所述失竊情節不符常情，故未製作筆錄，並旋即向「偉輪租車行」查證，經
      該車行依衛星定位系統查詢得知該車現停放在台北縣警察局中和分局後，乃告
      知己○○、壬○○二人前往領車，嗣渠二人前往台北縣警察局中和分局領車時
      ，始為警查獲上情，並扣得上開偽造之「丁○○」身分證、駕駛執照、行車執
      照各一枚。己○○於是案裁判確定前，於警訊中自白上開未指定犯人誣告等情
      不諱。
  (五)、嗣甲○○與辛○○二人，則於案發後向與己○○同住、但不知情之同事戊○○
      ，索取己○○前揭位於新竹市○○路二一七號三樓住處之鑰匙，一同再前往己○○住處，將先前嘗試偽造證件失敗所留下之資料等物帶走。己○○見東窗事
      發乃依甲○○之建議於警、偵訊中均供稱前揭所有犯行，均係其一人所為，後
      因甲○○、壬○○、壬○○三人案發後，均對於羈押中之己○○置之不理，己○○始於本院審理中（第二次調查以後）供出全案係渠等四人共同所為，而悉
      上情。
二、案經台北縣警察局中和分局報請台灣板橋地方法院檢察署檢察官偵查起訴。
    理  由
甲、有罪部分
一、右揭事實，業據被告己○○於本院審理中（第二次訊問以後）坦承不諱，惟矢口
    否認辛○○竊取該牌照ＧＷ－七一二二號自小客車車牌兩面，並辯稱：伊睡覺醒
    來就看見牌照ＧＷ－七一二二號自小客車車牌兩面在那裏（指辛○○住處），不
    知是何人拿來的，伊先前會說該車牌是辛○○偷的，是因為怕他不會到案云云（
    見本院八十九年十二月二十日訊問筆錄）。經查：
  (一)、被告己○○於本院審理中之前開供述，核與共犯壬○○、辛○○於本院審理中
      所述大致相符，並經證人丁○○（牌照Ｐ六－九五三二號自小客車車主）、子
      ○○（「雙和當鋪」負責人）於警訊中指訴綦詳，此外，復有代保管單一紙（
      載有台北縣警察局中和分局代保管牌照ＨＨ－五九六七號自小客車等資料）、
      台北縣警察局贓物認領保管單二紙（分別載有丁○○領回其所有Ｐ六－九五三
      二號自小客車車牌兩面及「偉輪租車行」負責人庚○○領回牌照ＨＨ－五九六
      七號自小客車）及丁○○真正身分證正反面影本、行車執照正反面影本、駕駛
      執照正面影本、臺灣板橋地方法院檢察署洽公電話紀錄表各一紙附卷可按，另
      有偽造之「丁○○」身分證、駕駛執照及行車執照各一枚扣案（式樣均如附表
      編號一、二、三所示）可資佐證，足見被告此部分之自白，與事實相符，堪予
      採信。
  (二)、被告己○○嗣雖否認牌照ＧＷ－七一二二號自小客車車牌兩面係辛○○所竊取
      ，惟查：
    (1)、牌照ＧＷ－七一二二號自小客車車牌兩面係癸○○所有，於八十九年九月一
        日凌晨不詳時間，在台北縣永和市○○路四十六號前失竊，並由台北縣警察
        局中和分局於本案案發後查獲之事實，業據該車車主即被害人癸○○於偵訊
        中指訴明確（偵卷第十七面背面），並有車輛竊盜、車牌失竊資料個別查詢
        報表－查詢車牌認可資料（載有癸○○所有ＧＷ－七一二二號自小客車車牌
        失竊相關資料）、台北縣警察局中和分局偵查員王樂興所書立之代保管單（
        載有台北縣警察局中和分局代保管牌照ＧＷ－七一二二號車牌等資料）各一
        紙在卷足憑。
    (2)、再者，被告己○○亦於本院審理時供稱：八十九年八月三十一日晚上辛○○
        有出去：：在凌晨一至三點左右就帶了二片ＧＷ–七一二二號車牌回來等語
        甚詳（見本院八十九年十月二十五日訊問筆錄）。
    (3)、壬○○於本院審理時陳稱：伊於八十九年八月三十一日承租牌照ＨＨ－五
        九六七號自小客車後，有回苗栗，次日才回來，動手拆牌照Ｐ六－九五三二
        號車牌是在租車後次日（即八十九年九月一日）上午六點至七點等語（見本
        院八十九年十一月八日訊問筆錄），核與被告己○○所稱：壬○○在租車之
        後當晚有回苗栗或頭份：：次日早上，壬○○再拿扳手去取牌照Ｐ六－九五
        三二號車牌等語（見本院八十九年十月二十五日訊問筆錄），均相符合，足
        見該牌照Ｐ六－九五三二號車牌，係於八十九年九月一日六時許，由壬○○
        持其所有之扳手所竊取甚明。
        被告己○○於本院審理時自承：「（問：為何丁○○之車牌拆下後，又掛
        其他車牌『指牌照ＧＷ－七一二二號車牌』？）為了怕車主發現車牌不見了
        。：：」等語（見本院八十九年十一月二十七日訊問筆錄），可見該牌照Ｇ
        Ｗ－七一二二號車牌，應係在壬○○以扳手拆下牌照Ｐ六－九五三二號自小
        客車車牌（即八十九年九月一日六時許）之前即遭竊，並於拆下牌照Ｐ六－
        九五三二號自小客車車牌後，隨即掛在該車上，否則渠等又何能達掩飾（避
        免車主丁○○發現車牌遭竊）之目的？
        被告己○○於本院審理時另供稱：八十九年八月三十一日晚上至次日上午
        七點多，伊都在辛○○住處作證件：：壬○○再拿扳手去取牌照Ｐ六－九五
        三二號車牌：：回來後我下樓將偽造之證件交他們三人，伊就回去睡了等語
        （見本院八十九年十月二十五日訊問筆錄），是被告既在壬○○竊取牌照Ｐ
        六－九五三二號車牌之後（即八十九年九月一日六時許之後）即先休息，而
        如前述，牌照ＧＷ－七一二二號車牌係在牌照Ｐ六－九五三二號車牌遭竊之
        前即被竊取，顯見被告休息之時間應在該牌照ＧＷ－七一二二號車牌遭竊之
        後，再者，渠等四人均曾在辛○○之住處參與本案，業據被告及共犯壬○○
        、辛○○陳述在卷（見本院八十九年十月二十五日、同年十一月八日、同年
        十二月六日訊問筆錄），被告既係自八十九年八月三十一日晚上至次日上午
        七點多期間，均在辛○○之住處製作偽造證件，且該牌照ＧＷ－七一二二號
        車牌又係於被告休息之前即遭竊取而帶回，則被告豈有不知何人竊取牌照Ｇ
        Ｗ－七一二二號車牌之理？此益徵被告如前揭(2)所示關於該牌照ＧＷ－七一
        二二號車牌係共犯辛○○於八十九年九月一日凌晨一至三點左右就帶回之供
        述，堪予採信。其前開所辯不知何人竊取該牌照ＧＷ－七一二二號車牌二面
        云云，不足採信。
    (三)、共犯即證人辛○○雖於本院審理中另辯稱：伊是當鋪發現是偽造證件才知道
        ，當時伊只知道他們（指己○○、壬○○及甲○○）搬電腦來伊那裏做，之
        後伊就去跑車了云云（見本院八十九年十二月六日訊問筆錄）。然查，共犯
        即證人壬○○於本院已證稱：「辛○○參與不多，只幫我們找適當的車子而
        已，提供他的住處讓我們把電腦搬至那做假證件。」云云（見本院八十九年
        十一月八日訊問筆錄）。且證人辛○○既明知其所持之丁○○身分證、駕照
        、行車執照均係偽造，業見前述，而其竟猶持該等偽造「丁○○」之證件前
        往當鋪，向證人子○○表示伊係丁○○本人，欲典當該車等情，亦據證人子
        ○○於警訊證述明確，由是觀之，證人辛○○既非丁○○本人，竟以「丁○○」自居，持用上開偽造之「丁○○」證件前往當車，此足見證人辛○○確
        有共同參與本案甚明。證人辛○○所辯伊不知情乙節，顯然不符實情，實難
        採信。
    (四)、綜上所述，被告己○○前開所辯，無非事後坦護共犯即證人辛○○之詞，不
        足採信，本件事證明確，被告之犯行洵堪認定，應依法論科。
二、核被告己○○所為：
    (一)、按身分證屬於品行能力服務相類證書之一種，為刑法第二百十二條之特種文
        書，其上之「內政部印」則屬同法第二百十八條第一項之公印文，而駕駛執
        照及行車執照均為公路監理機關所發給，固具公文書性質，惟僅為行車之許
        可憑證，核其性質屬刑法第二百十二條之特許證，駕駛執照上之「交通部駕
        駛執照製發之章」、行車執照上之「台灣省公路局行車執照之章」、「交通
        部行車執照之章」各印文，其機關全銜之下，既綴有「駕駛執照製發之章」
        「行車執照之章」，即非屬印信條例所定，表示公署或公務員資格之印信，
        而應認為私印文（六十九年度台上字第一六七六號判例參照）。被告己○○
        如事實欄一、(一)、(三)所示之偽造「丁○○」身分證、駕駛執照及行車執照各
        一枚後，推由辛○○持往「雙和當鋪」，向其負責人子○○出示該等偽造之
        證件，並訛稱伊係丁○○本人，欲典當其所有之牌照ＨＨ－五九六七號自小
        客車，期使子○○陷於錯誤而交付對價，惟因子○○發覺有異而未能得逞之
        所為，係犯刑法第二百十八條第一項偽造公印文罪（指偽造丁○○身分證上
        之「內政部印」），同法第二百十六條、第二百十二條行使偽造特種文書罪
        及同法第三百三十九條第三項、第一項之詐欺取財未遂罪。公訴意旨之證據
        並所犯法條欄雖漏引刑法第二百十八條第一項之偽造公印罪，惟犯罪事實欄
        既已敘及被告偽造身分證等情，應認業已起訴，本院自應予審理，附此敘明
        。
    (二)、查扳手在客觀上具有危險性，足以殺傷人之生命、身體，為兇器之一種。被
        告如事實欄一、(二)所示推由辛○○竊取牌照ＧＷ－七一二二號車牌自用小客
        車車牌二面之所為，係犯刑法第三百二十條第一項之竊盜罪（公訴意旨認此
        部分亦係犯同法第三百二十一條第一項第三款之攜帶兇器竊盜罪，尚有未洽
        ）；推由壬○○持扳手竊取牌照Ｐ六－九五三二號車牌二面之所為，係犯同
        法第三百二十一條第一項第三款之攜帶兇器竊盜罪。又本件兩次竊盜雖由渠
        等四人先行共謀，但係分別推由辛○○、壬○○前往行竊，其實施正犯均只
        有一人，尚不能論以結夥三人以上竊盜罪（最高法院四十六年台上字第五三
        一號判例參照），均附此敘明。
    (三)、被告如事實欄一、(四)所示之行為，係犯刑法第一百七十一條第一項之未指定
        犯人誣告罪。按刑法上之誣告罪，以虛偽之申告達到於該管公務員時，即為
        成立（最高法院二十二年度上字第八二六號、三十年度上第三六○八號判例
        可資參照），且申告之方式，不問以書面或言詞為之，均與誣告罪之成立無
        影響，本案被告己○○既已夥同證人壬○○至台北市政府警察局民生東路派
        出所謊稱牌照ＨＨ－五九六七號自小客車失竊，申告行為即已完成，縱該所
        警員認二人所述不符常情，而未制作筆錄，然該筆錄之制作，僅為警察機關
受理案件之程序，其既已完成之口頭申告並不因此而受影響，故仍無礙於刑
        法第一百七十一條第一項未指定犯人誣告罪之成立；公訴意旨認此部分犯行
        不成立未指定犯人誣告罪而未於證據並所犯法條欄論及，固有未洽，惟公訴
        人於起訴書之犯罪事實欄內，既已載明被告己○○利用壬○○前往申報該車
        失竊等情，應認業經起訴，本院自應予以審理，特此敘明。
    (四)、上述(一)(二)(三)所示各罪，被告己○○與共犯甲○○、壬○○、辛○○等四人間
        ，均有犯意聯絡及行為分擔，皆為共同正犯。又被告在上開偽造之「丁○○
        」駕駛執照及行車執照上之偽造之印文之行為，應為其偽造各該駕駛執照及
        行車執照之階段行為，均不另論罪；而被告偽造「丁○○」身分證、駕駛執
        照及行車執照等特種文書後進而同時行使，其偽造之低度行為應為行使之高
        度行為所吸收，而僅論以行使偽造特種文書一罪。被告先後二次竊盜犯行，
        時間緊接，基本犯罪構成要件相同，顯係基於概括犯意為之，為連續犯，應
        論以較重之刑法第三百二十一條第一項第三款之攜帶兇器竊盜罪一罪。被告
        所犯上開攜帶兇器竊盜罪、偽造公印文罪（指偽造丁○○身分證上之「內政
        部印」）、行使偽造特種文書罪、詐欺取財未遂罪四罪間，有方法目的之牽
        連關係，為牽連犯，依刑法第五十五條後段之規定，應從較重之攜帶兇器竊
        盜罪處斷（院解字第三○二○號解釋、司法院大法官會議釋字第八十二號解
        釋參照）。末查被告己○○有如事實欄所載之論罪科刑執行情形，有台灣高
        等法院檢察署刑案紀錄簡覆表在卷可稽，其於有期徒執行完畢後，五年之內
        再犯本件有期徒刑以上之上開各罪，為累犯，應依刑法第四十七條之規定，
        加重其刑。又被告於其所誣告之案件裁判確定前於警訊中自白，應依同法第
        一百七十二條規定減輕其刑，並先加重後減輕之。被告所犯上開刑法第一百
        七十一條第一項之未指定犯人誣告罪及從重處斷後之刑法第三百二十一條第
        一項第三款之攜帶兇器竊盜罪二罪間，行為互殊，犯意各別，應分論併罰。
        爰審酌被告犯罪之動機、目的、手段、所生之危害、及犯罪後於本院審理中
        供出本案係其與甲○○、壬○○、辛○○等等人共同所為一切情狀，分別量
        處如主文所示之刑，以示懲儆。
三、扣案偽造之「丁○○」身分證（含其上「內政部印」公印文）、駕駛執照（含其
    上「交通部駕駛執照製發之章」印文）、行車執照（含其上「台灣省公路局行車
    執照之章」、「交通部行車執照之章」印文）各一枚，係渠等四人共有，且係供
    渠等犯行使偽造特種文書、詐欺未遂罪所用之物等情，業據被告己○○自承在卷
    ，均應依刑法第三十八條第一項第二款之規定宣告沒收。另偽造之有「台」字樣
    印章一枚，因不具蓋用於真正身分證上印章之形式（除刻有台字外，並刻有某某
    政府字樣），尚非偽造之印章，而另偽造之梅花圖樣圖戳一枚，因梅花圖形，僅
    具防偽之作用，並非足以為代表機關團體或私人人格符號之印章，故該圖戳亦非
    偽造之印章，惟該印章及圖戳各一枚，均係供犯前開偽造身分證所用之物，且為
    渠等四人所有，亦據被告己○○供明在卷（見本院八十九年十月二十五日及同年
    十一月八日訊問筆錄）；又供偽造前揭身分證、駕駛執照及行車執照所用之電腦
    一組（含掃描器及印表機），亦係供渠等四人共同偽造證件所用之物，且為共犯
    甲○○所有，亦業據被告己○○及壬○○供明在卷；上開各物品雖均未扣案，惟
    亦無法證明業已滅失，爰均依刑法第三十八條第一項第二款之規定宣告沒收。至
    未扣案之扳手一支，雖為共犯壬○○所有、供渠等四人共同竊取牌照Ｐ六－九五
    三二號車牌所用之物，惟該扳手業已不知去向等情，業據共犯壬○○於本院審理
    時供明在卷（見本院八十九年十一月八日訊問筆錄），故不另宣告沒收，附此敘
    明。
四、證人即共犯甲○○、壬○○、辛○○所涉上開罪嫌，均未據起訴，本院無從審究
    ，此部分自應由檢察官另為妥適之處理，併此敘明。
乙：無罪部分
一、公訴意旨略以：被告己○○於八十九年六、七月間，在新竹市○○路附近，明知
    車號ＧＹ－四一一九號自用小客車（為丙○○所有，於八十八年十一月二十八日
    八時許，在新竹市鄉○區○○路與大庄路口，為不詳姓名之人所竊取而棄置於新
    竹市○○路附近）係離本人持有之物，仍將該車之車牌二面占為己有，因認被告
    己○○涉有刑法第三百三十七條之侵占罪嫌云云。
二、公訴人認被告己○○涉犯右揭罪嫌，無非以被告於警訊及偵查中之自白及車輛竊
    盜車牌失竊資料個別查詢報表–查詢車輛認可資料為其主要論據。訊據被告己○○堅詞否認涉有侵占犯行，辯稱：車號ＧＹ－四一一九號自小客車，於八十九年
    六、七月間即為壬○○所使用，並非贓車，而壬○○將該車之車牌兩面拆下，是
    用來掃描字體作參考，看是否用得到，但本案並未用到，而其警、偵訊中之所以
    承認係伊所侵占，是因為要承擔所有犯行等語（分見本院八十九年十月二十五日
    、同年十二月六日及同年月二十日訊問筆錄）。
三、按犯罪事實應依證據認定之，無證據不得推定犯罪事實，刑事訴訟法第一百五十
    四條定有明文。又事實之認定，應憑證據，如未能發現相當證據，或證據不足以
    證明，自不能以推測或擬制之方法，以為裁判基礎；且認定犯罪事實所憑之證據
    ，其為訴訟上之證明，須達於通常一般之人均不致有所懷疑，而得確信其為真實
    之程度者，始得據為有罪之認定，倘其證明尚未達到此一程度，而有合理之懷疑
    存在時，尚難為有罪之認定基礎；另茍積極證據不足以為不利被告事實之認定時
    ，即應為被告有利之認定，更不必有何有利之證據；最高法院四十年台上字第八
    六號、七十六年台上字第四九八六號、三十年上字第八一六號判例，分別揭有上
    旨，足資參照。
四、經查：
    (一)、車號ＧＹ－四一一九號自小客車原係被告壬○○之友人丙○○所有，曾於八
        十八年十一月二十八日失竊，並於同年十二月四日尋獲後，由丙○○之母乙○○於同年月之某日交由壬○○所開設之汽車保養廠修理並代為保管，嗣因
        乙○○時隔三個月左右後前往取車，卻找不到壬○○及該自小客車，乙○○
        誤認失竊始於八十九年八月九日再度至新竹市警察局第三分局香山派出所報
        失竊等事實，業據證人乙○○及壬○○於本院審理中證述明確（分見本院八
        十九年十一月八日及八十九年十二月六日訊問筆錄），並有ＧＹ–四一一九
        號自小客車於八十八年十一月二十八日失竊後，於同年十二月三日尋獲後所
        制作之車輛竊盜、車牌失竊資料個別查詢報表–查詢車輛認可資料一紙（見
        警卷第十五頁）、乙○○於八十九年八月九日至新竹市警察局第三分局香山
        派出所報失竊之新竹市警察局車輛失竊證明單影本、本案案發後所制作有關
        ＧＹ–四一一九號自小客車尋獲之台北縣警察局車輛（尋獲）電腦輸入單影
        本各一紙及乙○○於八十九年九月三日本案案發後領回該車時所作之筆錄一
        份附卷可憑（均附於本院八十九年十月四日訊問筆錄之後），是該車及車牌
        自八十八年十二月間某日起即為壬○○所合法持有，堪予認定。
    (二)、共犯壬○○於本院審理時證稱：伊將牌照ＧＹ－四一一九號車開到新竹，因
        沒電才停在那等語（見本院八十九年十二月六日訊問筆錄）、「（問：ＧＹ
        －四一一九號車牌何來？）是在新竹己○○的住處由我、甲○○及己○○一
        起用扳手拆下來的，因為己○○說要用。」等語（見本院八十九年十二月二
        十日訊問筆錄），參以被告己○○所稱拆下之牌照ＧＹ–四一一九號車牌兩
        面僅係供參考等語，則該兩面車牌於渠等四人作案期間，仍在共犯壬○○（
        及其他三名共犯）所持有之下，應可確認。
    (三)、承上(一)、(二)所述，牌照ＧＹ－四一一九自小客車之兩面車牌，既未曾脫離乙○○所委託保管之壬○○所持有，該兩面車牌自始即非遺失物，且雖被告己○○等人確有拆下該車牌供作參考之舉，亦難認被告有何不法所有之意圖，
        核與刑法第三百三十七條之侵占罪之構成要件不符。
    綜上所述，被告己○○雖於警、偵訊中坦承侵占犯行，然本院既已查明該車牌兩
    面未曾脫離乙○○委託保管之壬○○所持有，被告己○○縱有參與拆下該車牌之
    行為亦不構成侵占遺失物犯行。
五、依上說明，公訴意旨所舉之證據不足以證明被告確有刑法第三百三十七條侵占遺
    失物之犯行。此外復查無其他積極之證據，足認被告確有公訴意旨所指之犯行，
    不能證明被告犯罪，依法應諭知無罪之判決。
據上論斷，應依刑事訴訟法第二百九十九條第一項前段、第三百零一條第一項，刑法
第二十八條、第五十六條、第三百二十一條第一項第三款、第二百十八條、第二百十
六條、第二百十二條、第三百三十九條第三項、第一項、第一百七十一條第一項、第
一百七十二條、第五十五條、第四十七條、第五十一條第五款、第三十八條第一項第
二款，罰金罰鍰提高標準條例第一條前段，判決如主文。
本案經檢察官吳宗光到庭執行職務。
中      華      民      國    九十    年      一        月      三      日
                                    臺灣板橋地方法院刑事第四庭
                                          法  官  劉  大  衛
右正本證明與原本無異。
如不服本判決，應於判決送達後十日內，向本院提出上訴狀。
                                          書記官  蕭  興  南
中      華      民    國      九十     年       一      月      九      日
附錄本案論罪科刑法條全文
第三百二十一 條
犯竊盜罪而有左列情形之一者，處六月以上五年以下有期徒刑：
一  於夜間侵入住宅或有人居住之建築物、船艦，或隱匿其內而犯之者。
二  毀越門扇、牆垣或其他安全設備而犯之者。
三  攜帶兇器而犯之者。
四  結夥三人以上而犯之者。
五  乘火災、水災或其他災害之際而犯之者。
六  在車站或埠頭而犯之者。
前項之未遂罰之。
第二百十八條
偽造公印或公印文者，處五年以下有期徒刑。
盜用公印或公印文足以生損害於公眾或他人者，亦同。
第二百十六條
行使第二百十條至第二百十五條之文書者，依偽造、變造文書或登載不實事項或使登
載不實事項之規定處斷。
第二百十二條
偽造、變造護照、旅券、免許證、特許證及關於品行、能力服務或其他相類之證書、
介紹書，足以生損害於公眾或他人者，處一年以下有期徒刑、拘役或三百元以下罰金
。
第三百三十九條
意圖為自己或第三人不法之所有，以詐術使人將本人或第三人之物交付者，處五年以
下有期徒刑、拘役或科或併科一千元以下罰金。
以前項方法得財產上不法之利益或使第三人得之者，亦同。
前二項之未遂犯罰之。
第一百七十一條
未指定犯人，而向該管公務員誣告犯罪者，處一年以下有期徒刑、拘役或三百元以下
罰金。
未指定犯人，而偽造、變造犯罪證據，或使用偽造、變造之犯罪證據，致開始刑事訴
訟程序者，亦同。


司法院資訊處製作；財團法人民間司法改革基金會備份。
